臺灣高等法院臺中分院刑事裁定　　　　　 100年度聲字第51號
聲　請　人　周羿辰
即　被　告
選任辯護人　張右人律師
上列被告因違反毒品危害防制條例案件，聲請具保停止羈押（本
院案號：99年度上更(一)字第163號），本院裁定如下：
    主  文
聲請駁回。
    理  由
一、聲請意旨略謂：法院對被告所執行之羈押，其本質上係屬為
    保全被告使訴訟程序得以順利進行，或為保全證據，或為保
    全對被告刑罰之執行之目的，而對被告所實施之對人強制處
    分，是對被告有無羈押之必要，當由法院以有無刑事訴訟法
    第101條所定之羈押要件及有無羈押之必要而為裁量認定。
    依司法院大法官會議釋字第665號解釋意旨，法院審查被告
    有無羈押之必要，應審酌被告犯罪嫌疑是否重大、有無羈押
    原因、有無羈押必要性即是否符合比例原則等要件。被告對
    於全部案情均已認罪，無串證之虞，且被告案發時即98年6
    月17日係自行到案，並自願向檢察官說明案情，復有固定居
    所，並未逃亡或有事實足認有逃亡之虞，羈押原因不存在，
    對被告實無羈押之必要，值此歲末年終之際，懇請斟酌上情
    ，准許被告交保，返家過年等語。
二、按羈押被告之目的，在於確保訴訟程序之進行、證據之存在
    及真實、刑罰（保安處分）之執行。被告有無羈押之必要，
    法院自得就具體個案情節予以斟酌決定，如就客觀情事觀察
    ，法院許可羈押之裁定在目的與手段間之衡量並無明顯違反
    比例原則情形，即無違法或不當可言。刑事被告經訊問後，
    認為犯罪嫌疑重大，而有羈押之必要時，得為羈押，為刑事
    訴訟法第101條所明定。所謂必要與否，自應按照訴訟進行
    程度，及其他一切情事，由法院斟酌認定。又「人民身體之
    自由應予保障」，為憲法第8條第1項前段所明白揭櫫之基本
    人權，雖為確保刑事訴訟程序順利進行，使國家刑罰權得以
    實現，刑事保全程序設有羈押制度，衡諸羈押係拘束刑事被
    告之身體自由，並押置於一定處所，致與家庭、社會及職業
    生活隔離，非特於心理上造成嚴重打擊，對名譽、信用等人
    格權之影響亦甚重大，乃干預身體自由最大之強制處分，自
    僅能作為保全程序之最後手段，允宜慎重從事。司法院大法
    官會議釋字第665號解釋謂：「刑事訴訟法第101條第1項第3
    款規定，於被告犯該第3款規定之罪，犯罪嫌疑重大，且有
    相當理由認為有逃亡、湮滅、偽造、變造證據或勾串共犯或
    證人之虞，非予羈押，顯難進行追訴、審判或執行者，得羈
    押之。於此範圍內，該條款規定符合憲法第23條之比例原則
    ，與憲法第八條保障人民身體自由及第16條保障人民訴訟權
    之意旨，尚無牴觸。」將該第3款以犯重罪作為羈押原因之
    規定，限縮在併存「有相當理由，認為有逃亡、湮滅、偽造
    、變造證據或勾串共犯或證人之虞」等原因時，始得執行羈
    押。故被告縱符合上揭第3款之羈押事由，仍須斟酌是否有
    相當理由，認有逃亡、湮滅、偽造、變造證據或勾串共犯或
    證人之虞時，始得羈押。上揭所稱「相當理由」，與同條項
    第1款、第2款法文內之「有事實足認有……之虞」（學理上
    解釋為「充分理由」）尚屬有間，其條件當較寬鬆。良以重
    罪常伴有逃亡、滅證之高度可能，係趨吉避凶、脫免刑責、
    不甘受罰之基本人性，倘一般正常之人，依其合理判斷，可
    認為該犯重罪嫌疑重大之人具有逃亡或滅證之相當或然率存
    在，即已該當「相當理由」之認定標準，不以達到充分可信
    或確定程度為必要。以量化為喻，若依客觀、正常之社會通
    念，認為其人已有超過百分之五十之逃亡、滅證可能性者，
    當可認具有相當理由認為其有逃亡、滅證之虞。此與前2款
    至少須有百分之80以上，始足認有該情之虞者，自有程度之
    差別。再其認定，固不得憑空臆測，但不以絕對客觀之具體
    事實為限，若有某些跡象或情況作為基礎，即無不可。至相
    關之事實或跡象、情況，鑑於此非屬實體審判之核心事項，
    自以自由證明為已足，並不排斥傳聞證據，斯不待言。
三、查被告周羿辰係經本院以其涉犯毒品危害防制第4條第3項之
    販賣第三級毒品罪，嫌疑重大，有事實足認為有逃亡之虞，
    且所犯為最輕本刑5年以上有期徒刑之罪，非予羈押顯難進
    行審判，而依刑事訴訟法第101條第1項第1款、第3款規定予
    以羈押。聲請意旨所稱被告對於全部案情均已認罪，無串證
    之虞云云，核屬刑事訴訟法第101條第1項第2款規定之羈押
    事由，並非本院羈押被告所依據之法定事由，此部分聲請意
    旨自毋庸審酌，先予指明。而本案已由本院於99年12月14日
    以99年度上更(一)字第163號判決判處被告應執行有期徒刑7年
    ，並經被告提起上訴，被告不甘受罰、欲脫免刑責之或然率
    乃較一般輕罪判決為高，是為確保訴訟程序及國家刑罰權之
    具體實現，本院認為非予羈押被告，顯難以確保日後審判、
    執行之順利進行，故有羈押之必要。另審酌被告因已受上開
    重刑之諭知，可預期被告逃匿以規避審判程序進行及刑罰執
    行之可能性甚高，而有逃亡之虞，若改命被告具保、責付或
    限制住居等侵害較小之手段，仍不足以確保審判或執行程序
    之順利進行。至於聲請意旨謂被告於98年6月17日案發時係
    自行到案，並自願向檢察官說明案情，復有固定居所等情，
    雖屬大致不虛（依卷內資料顯示，被告係於98年6月16日19
    時30分許，在臺中縣大雅鄉○○村○○街38號前遇警執行搜
    索，乃於98年6月17日隨同員警至警局接受調查，並表示願
    意至臺灣臺中地方法院檢察署向檢察官說明案情，隨即由警
    方移送該署偵辦，經檢察官訊問後予以當庭逮捕），仍難令
    本院形成被告逃亡可能性低於百分之五十之心證。綜上理由
    ，本院認被告之羈押原因及羈押之必要性均仍存在，其聲請
    具保停止羈押為無理由，應予駁回。
中    華    民    國   100    年    1     月    12    日
                  刑事第六庭  審判長法  官  李 文 雄
                                    法  官  蔡王金全
                                    法  官  黃 小 琴
以上正本證明與原本無異。
如不服本裁定，得於收受送達後5日內向本院提出抗告書狀（須
附繕本）。
                                    書記官  林 元 威
中    華    民    國   100    年    1     月    12    日